【裁判字號】    98,訴,819
【裁判日期】    980527
【裁判案由】    違反毒品危害防制條例
【裁判全文】
臺灣彰化地方法院刑事判決               98年度訴字第819號
公  訴  人  臺灣彰化地方法院檢察署檢察官
被      告  甲○○
                    號
上列被告因違反毒品危害防制條例案件，經檢察官提起公訴（98
年度毒偵字第868 號），被告於準備程序中就被訴事實為有罪之
陳述，經裁定改行簡式審判程序，本院判決如下：
    主  文
甲○○施用第一級毒品，累犯，處有期徒刑壹年肆月，扣案之注
射針筒壹支、空塑膠袋壹個及塑膠挑棒壹支均沒收之。
    事  實
一、甲○○前因施用毒品案件，經本院裁定送執行觀察、勒戒後
    ，因認有繼續施用毒品傾向，再經本院裁定令入戒治處所施
    以強制戒治，嗣於民國91年12月19日強制戒治執行完畢釋放
    ，並由臺灣彰化地方法院檢察署檢察官於92年1 月20日，以
    92年度戒毒偵字第64、65號為不起訴處分確定。復因施用毒
    品案件，經本院以93年度訴字第220 號判處有期徒刑9 月確
    定（下稱第1 案）；又因竊盜案件，經本院以93年度易字第
    342 號判處有期徒刑6 月確定（下稱第2 案）；再因施用毒
    品案件，經本院以員簡字第261 號判處有期徒刑4 月確定（
    下稱第3 案件），而上開第1 、2 、3 案件又經本院裁定應
    執行有期徒刑1 年5 月確定，並於94年9 月21日徒刑執行完
    畢出監。又因施用毒品案件，經本院以95年度訴字第262 號
    判處有期徒刑1 年確定（下稱第4 案）；復因違反家庭暴力
    防治法案件，經本院以95年度易字第386 號判處有期徒刑4
    月確定（下稱第5 案）；復因施用毒品案件，經本院以95年
    度訴字第1206號判處有期徒刑1 年2 月、7 月，應執行有期
    徒刑1 年8 月確定（下稱第6 案）；再因施用毒品案件，經
    臺灣高等法院臺中分院以96年度上訴字第868 號各判處有期
    徒刑1 年3 月、1 年3 月，應執行有期徒刑2 年確定（第7
    案）。上開第4 、5 及6 案件，嗣經本院裁定各減為有期徒
    刑6 月、2 月、7 月及3 月15日，應執行有期徒刑1 年5 月
    ，而第7 案件則經臺灣高等法院臺中分院裁定各減有期徒刑
    7 月15日、7 月15日，應執行有期徒刑1 年，上開第4 、5
    、6 及7 案件接續執行，甫於98年2 月6 日縮短刑期執行完
    畢出監。詎仍不知戒除毒癮，復基於施用第一級毒品海洛因
    之犯意，於98年2 月23日晚上8 時許，在其位於彰化縣員林
    鎮○○里○○路○ 段554 巷36號住處內，將海洛因粉末置入
    針筒內摻水混合後，再以注射血管之方式，施用第一級毒品
    海洛因1 次。嗣為警於98年2 月25日上午9 時5 分許，持搜
    索票至其位於彰化縣員林鎮○○里○○路○ 段554 巷36號之
    住所查獲，並扣得空塑膠袋1 個、塑膠挑棒1 支及注射針筒
    1 支。
二、案經彰化縣警察局員林分局報請臺灣彰化地方法院檢察署檢
    察官偵查起訴。
    理  由
一、上揭事實，業經被告甲○○於警詢及本院審理時均自白不諱
    ，且其於98年2 月25日為警查獲當日所採取之尿液檢體，經
    送鑑驗結果呈嗎啡及可待因陽性反應，有詮昕科技股份有限
    公司出具之濫用藥物尿液檢驗報告（原樣編號：B105、報告
    編號：00000000）及彰化縣警察局委託檢驗尿液代號與真實
    姓名對照認證單各1 份在卷可稽，並有前開扣案之注射針筒
    1 支、塑膠袋1 個及塑膠挑棒1 支等可資佐證，足徵被告之
    自白確與事實相符。本件事證明確，自應依法論科。
二、按毒品危害防制條例於92年7 月9 日修正公布，自93年1 月
    9 日施行，其中第20條、第23條將施用毒品之刑事處遇程序
    ，區分為「初犯」及「5 年內再犯」、「5 年後再犯」。依
    其立法理由之說明：「初犯」，經觀察、勒戒或強制戒治後
    ，應為不起訴處分或不付審理之裁定；經觀察、勒戒或強制
    戒治執行完畢釋放後，「5 年內再犯」者，因其再犯率甚高
    ，原實施之觀察、勒戒及強制戒治既已無法收其實效，爰依
    法追訴或裁定交付審理。至於經觀察、勒戒或強制戒治執行
    完畢釋放後，「5 年後再犯」者，前所實施之觀察、勒戒或
    強制戒治已足以遮斷其施用毒品之毒癮，為期自新及協助其
    斷除毒癮，仍適用「初犯」規定，先經觀察、勒戒或強制戒
    治之程序。從而依修正後之規定，僅限於「初犯」及「5 年
    後再犯」二種情形，始應先經觀察、勒戒或強制戒治程序。
    倘被告於5 年內已再犯，經依法追訴處罰，縱其第三次（或
    第三次以上）再度施用毒品之時間，在初犯經觀察、勒戒或
    強制戒治執行完畢釋放5 年以後，已不合於「5 年後再犯」
    之規定，且因已於「5 年內再犯」，顯見其再犯率甚高，原
    實施觀察、勒戒或強制戒治，已無法收其實效，即應依該條
    例第10條處罰。至於第三次（或第三次以上）施用毒品之時
    間，是否宜有期間限制？以多久為適宜？則分屬刑事政策、
    專門醫學之範圍，非審判機關所能決定，有待循立法途徑解
    決（最高法院95年5 月9 日95年度第7 次刑事庭會議及97年
    9 月9 日97年度第5 次刑事庭會議決議參照）。查本件被告
    前因施用毒品案件，經本院裁定送執行觀察、勒戒後，因認
    有繼續施用毒品傾向，再經本院裁定令入戒治處所施以強制
    戒治，嗣於91年12月19日強制戒治執行完畢釋放，並由臺灣
    彰化地方法院檢察署檢察官於92年1 月20日，以92年度戒毒
    偵字第64、65號為不起訴處分確定。又於戒治執行完畢釋放
    5 年內，又因施用毒品等案件，經法院判刑確定等情（詳如
    事實欄所示之第1 案、第3 案、第4 案、第6 案及第7 案）
    ，有臺灣高等法院被告前案紀錄表及臺灣彰化地方法院檢察
    署刑案資料查註紀錄表各1 份在卷足憑；是被告本件施用第
    一級毒品海洛因之犯行，雖已逾第一次強制戒治執行完畢後
    5 年之期間，然被告既曾於強制戒治執行完畢5 年內再犯，
    並經依法追訴處罰，初已不合於條文所定「5 年後再犯」之
    要件，即與毒品危害防制條例第20條第3 項所定適用初犯之
    規定不符，揆諸首揭決議意旨，本件被告已於「5 年內再犯
    」，甚至三犯以上，顯見其再犯率甚高，無論其「5 年內再
    犯」之時點係於上開修法前或後，亦無論其後各次施用毒品
    之犯行，是否已逾第一次觀察勒戒或強制戒治執行完畢後5
    年，均毋須再重新施予觀察、勒戒或強制戒治之處遇程序，
    而應依毒品危害防制條第23條第2 項規定，逕予訴追處罰。
    綜上所述，本件犯罪事證明確，被告前開犯行洵堪認定，應
    予依法論科。
三、核被告甲○○所為，係犯毒品危害防制條例第10條第1 項之
    施用第一級毒品罪。被告於施用前持有第一級毒品海洛因之
    低度行為，應為施用之高度行為所吸收，不另論罪。又被告
    有上開事實欄所載之前科紀錄，有臺灣高等法院被告前案紀
    錄表、臺灣彰化地方法院檢察署刑案資料查註紀錄表各1 份
    在卷可憑，其於有期徒刑執行完畢後，5 年內故意再犯本件
    有期徒刑以上之罪，為累犯，應依刑法第47條第1 項之規定
    加重其刑。爰審酌被告施用毒品之動機、目的、方法、不知
    珍惜身體、施用毒品所生危害，暨犯後坦承犯行之態度等一
    切情狀，量處如主文所示之刑，以示懲儆。至扣案之注射針
    筒1 支、空塑膠袋1 個及塑膠挑棒1 支，均為被告所有且供
    施用海洛因所用之物，業據被告供承在卷，自均依刑法第38
    條第1 項第2 款規定宣告沒收之。
據上論斷，應依刑事訴訟法第273 條之1 第1 項、第299 條第1
項前段，毒品危害防制條例第10條第1項，刑法第11條前段、第
第47條第1項、第38條第1項第2款，判決如主文。
本案經檢察官鄭少到庭執行職務。
中    華    民    國    98    年    5     月    27    日
                  刑事第六庭          法  官  鮑慧忠
以上正本證明與原本無異。
如不服本判決應於收受判決後10日內向本院提出上訴書狀，並應
敘述具體理由；其未敘述上訴理由者，應於上訴期間屆滿後20日
內向本院補提理由書 (均須按他造當事人之人數附繕本)「 切勿
逕送上級法院」。
中    華    民    國    98    年    5     月    27    日
                                      書記官  陳秀娟
附錄本案論罪科刑法條全文：
毒品危害防制條例第10條
施用第一級毒品者，處 6 月以上 5 年以下有期徒刑。
施用第二級毒品者，處 3 年以下有期徒刑。


司法院資訊處製作；財團法人民間司法改革基金會備份。
